臺灣雲林地方法院刑事裁定
111年度毒聲字第39號
聲  請  人  臺灣雲林地方檢察署檢察官
被      告  林彥宏


上列被告因違反毒品危害防制條例案件，經檢察官聲請送觀察、
勒戒（111年度毒偵字第22號），本院裁定如下：
    主  文
甲○○施用第二級毒品，應送勒戒處所觀察、勒戒，其期間不得逾
貳月。
    理  由
一、聲請意旨略以：被告甲○○基於施用第二級毒品甲基安非他命
    之犯意，於民國110年8月16日晚間10時5分為警採尿回溯96
    小時內之某時許，在不詳地點，以不詳方式，施用第二級毒
    品甲基安非他命1次。嗣於110年8月16日晚間8時5分許，在
    雲林縣○○鄉○○村00○00號巴黎汽車旅館A15號房內為警盤查時
    ，於同日晚間10時5分許，徵得被告同意採集其尿液，送驗
    結果呈甲基安非他命陽性反應。上揭犯罪事實，有正修科技
    大學超微量研究科技中心111年1月22日報告編號R00-0000-0
    00號尿液檢驗報告、立人醫事檢驗所110年8月30日濫用藥物
    尿液檢驗報告、尿液採證同意書、代號與真實姓名對照表各
    1份在卷可稽。爰依毒品危害防制條例第20條第1項及觀察勒
    戒處分執行條例第3條第1項規定，聲請裁定將被告送勒戒處
    所觀察、勒戒等語。
二、按犯毒品危害防制條例第10條之罪者，檢察官應聲請法院裁
    定，或少年法院（地方法院少年法庭）應先裁定，令被告或
    少年入勒戒處所觀察、勒戒，其期間不得逾2月，毒品危害
    防制條例第20條第1項定有明文。
三、按甲基安非他命經施用後約70％於24小時內自尿液中排出，
    最長檢出時間為56至96小時，惟施用後欲達陽性反應閾值之
    時間，與使用者之施用劑量、施用方式及頻率、飲水多寡、
    個人體質及代謝情況等因素影響，依個案而異。因此僅憑尿
    液中呈甲基安非他命陽性反應，並無法確實推算施用時間距
    採集時間之長短，然依上述資料推斷，最長不會超過96小時
    ，業據行政院衛生署管制藥品管理局94年12月6日以管檢字
    第0940013353號函敘明在案。再按「偽陽性」係指尿液中不
    含某成分，而檢驗顯示含有該成分之現象。尿液初步篩檢採
    用免疫學法，因結構類似之成分亦可能產生反應，而呈「偽
    陽性」，但初步篩檢陽性檢體需再以氣相層析質譜儀法進行
    確認檢驗，不致有「偽陽性」結果，亦經行政院衛生署管制
    藥品管理局以97年1月21日管檢字第0970000579號函闡述明
    確。
四、被告於偵查中否認本件施用毒品之事實，並辯稱：伊係於11
    0年8月10日晚間某時許，施用第二級毒品甲基安非他命等語
    。惟查：
　㈠被告於110年8月16日晚間10時5分許，為警採集其尿液檢體，
    嗣送請正修科技大學超微量研究科技中心檢驗，先以酵素免
    疫分析法（EIA）為初步檢驗，結果呈安非他命類陽性反應
    ，再以液相層析串聯式質譜法為確認檢驗，結果呈甲基安非
    他命陽性反應等事實，有正修科技大學超微量研究科技中心
    111年1月22日報告編號R00-0000-000號尿液檢驗報告、立人
    醫事檢驗所110年8月30日濫用藥物尿液檢驗報告、尿液採證
    同意書、代號與真實姓名對照表各1份在卷可稽；而送驗之
    尿液確為被告所排放並親自封緘等情，亦據被告於警詢時供
    明在卷，是被告於110年8月16日為警所採集之尿液送驗結果
    ，確呈甲基安非他命陽性反應之事實，堪以認定。
　㈡由於藥物檢出時間，與施用劑量、施用頻率、個人體質及代
    謝情況等因素有關，依個案而異。文獻有關服用藥物之報告
    ，因研究對象、使用劑量之多寡、實驗條件或研究角度等不
    同，結果及其呈現方式亦不同，因此僅憑尿液中呈毒品陽性
    反應，並無法確實推算吸食時間距採集時間之長短，而本案
    係將110年8月16日由被告自行採集、封緘之尿液檢體送驗，
    經鑑驗結果既呈甲基安非他命陽性反應，且代謝物濃度已超
    出衛生福利部公告之閾值，參酌上開函示之意旨，足認被告
    確有於110年8月16日晚間10時5分為警採尿時起回溯96小時
    內之某時許，在不詳地點，以不詳方式施用甲基安非他命，
    灼然至明。綜上所述，本案事證明確，被告上揭施用第二級
    毒品甲基安非他命之行為，洵堪認定。
　㈢又被告未曾有施用毒品經觀察、勒戒之前科紀錄，有臺灣高
    等法院被告前案紀錄表在卷可參，檢察官自得聲請本院裁定
    令被告入勒戒處所觀察、勒戒。
五、末按毒品危害防制條例第24條規定，該條例第20條第1項及
    第23條第2項程序，於檢察官先依刑事訴訟法第253條之1第1
    項、第253條之2之規定，為附命完成戒癮治療之緩起訴處分
    時，不適用之。前項緩起訴處分，經撤銷者，檢察官應依法
    追訴。檢察官依前揭規定為附命完成戒癮治療之緩起訴處分
    前，倘斟酌個案情形，依毒品危害防制條例第20條第1項規
    定聲請法院裁定令被告入勒戒處所觀察、勒戒，屬檢察官之
    自由裁量權。然檢察官對前開雙軌模式之裁量，仍有一定界
    限，如裁量踰越法所容許範圍或有裁量權濫用情形，其自由
    裁量行為亦為違法，須受司法審查，惟法院原則上應尊重檢
    察官職權之行使，僅為有限之低密度審查，除檢察官之判斷
    有違背法令、事實認定有誤或其裁量有重大明顯瑕疵外，尚
    不得任意指為違法（臺灣高等法院暨所屬法院106年法律座
    談會刑事類提案第37號研討結果同此結論）。因之，本件被
    告得否依刑事訴訟法第253條之2第1項第6款之緩起訴附戒癮
    治療代替刑事追訴，仍委諸檢察官斟酌具體個案情節予以裁
    量，縱被告無毒品戒癮治療實施辦法及完成治療認定標準第
    2條第2項各款所列不適合為附命完成戒癮治療之緩起訴處分
    消極事由，檢察官亦非即應為被告附命完成戒癮治療之緩起
    訴處分，則檢察官就被告本件施用第二級毒品犯行，檢察官
    審酌各項卷內資料〈應係考量被告於偵查中否認施用毒品，
    而認其未坦然面對，亦缺乏戒毒意願，爰未援引毒品危害防
    制條例第24條規定使被告為附命完成戒癮治療，而依毒品危
    害防制條例第20條第1項規定，聲請法院裁定將被告送勒戒
    處所施以觀察勒戒等節〉，依職權逕向法院聲請應將被告裁
    定送觀察、勒戒，所為裁量難認有何違法或明顯失當之處，
    不因本聲請書未記載其裁量之具體理由而有影響。本件既經
    檢察官聲請法院裁定將被告送勒戒處所施以觀察勒戒，法院
    自應依毒品危害防制條例第20條第1項規定為准駁，無從再
    為附命完成戒癮治療之諭知。綜上所述，被告既有施用第二
    級毒品行為，法院自應依檢察官聲請裁定被告送勒戒處所觀
    察、勒戒。
六、依毒品危害防制條例第20條第1項，觀察勒戒處分執行條例
    第3條第1項，裁定如主文。
中　　華　　民　　國　　111 　年　　5 　　月　　10　　日
                  刑事第六庭    法  官  陳韋仁
以上正本證明與原本無異。
如不服本件裁定，得於收受裁定後5日內向本院提出抗告狀。
                                書記官  詹惠如 
中　　華　　民　　國　　111 　年　　5 　　月　　10　　日